臺灣屏東地方法院刑事判決　　　　　　　 96年度訴字第925號
公　訴　人　臺灣屏東地方法院檢察署檢察官
被　　　告　甲○○
　　　　　　　　　　現另案於臺灣屏東監獄執行中
上列被告因偽證案件，經檢察官提起公訴（95年度偵字第4945號
），本院判決如下：
    主  文
甲○○無罪。
    理  由
壹、證據能力部分
一、按證人依法應具結而未具結者，其證言不得作為證據；又按
    按被告以外之人於審判外之言詞或書面陳述，除法律有規定
    者外，不得作為證據，刑事訴訟法第158 條之3 、第159 條
    第1 項分別定有明文。本件證人乙○○於93年1 月16日、同
    年6 月8 日警詢、偵查中之供述，係被告以外之人於審判外
    之言詞陳述，上開偵查中之供證復未經具結，被告已明示不
    同意作為證據使用，自不得作為證據。
二、再按被告以外之人於審判外向法官所為之陳述，得為證據，
    刑事訴訟法第159 條之1 亦定有明文。本件證人乙○○於
    臺灣新竹地方法院94年度訴字第178 號案件94年8 月10日、
    同年10月19日審理時之供述，係被告以外之人於審判外向法
    官所為之陳述，依上開法條規定，自得作為證據。
貳、實體部分
一、公訴意旨詳如附件之起訴書。
二、按犯罪事實應依證據認定之，無證據不得認定犯罪事實；又
    不能證明被告犯罪者，應諭知無罪之判決，刑事訴訟法第
    154 條第2 項、第301 條第1 項分別定有明文。再按刑事訴
    訟法第161 條已於民國91年2 月8 日修正公佈，其第1 項規
    定：檢察官就被告犯罪事實，應負舉證責任，並指出證明之
    方法。因此，檢察官對於起訴之犯罪事實，應負提出證據及
    說服之實質舉證責任。倘其所提出之證據，不足為被告有罪
    之積極證明，或其指出證明之方法，無從說服法院以形成被
    告有罪之心證，基於無罪推定之原則，自應為被告無罪判決
    之諭知，最高法院著有92年台上字第128 號刑事判例可資參
    照。
三、訊據被告甲○○堅決否認有偽證犯行，辯稱：伊確實未與乙
    ○○參與該次竊盜犯行，於臺灣新竹地方法院94年度訴字第
    178 號乙○○竊盜案件94年8 月10日審理中所證述的都是事
    實，並無虛偽供證等語。經查：
(一)按刑事訴訟法第181 條規定：「證人恐因陳述致自己或與其
    有前條第一項關係之人（現為或曾為證人之配偶、直系血親
    、三親等內之旁系血親、二親等內之姻親、或家長、家屬者
    ，與證人定有婚約者，現為或曾為證人之法定代理人或現由
    或曾由證人為其法定代理人者）受刑事追訴或處罰者，得拒
    絕證言」。其立法意旨在免除證人陷於抉擇控訴自己或與其
    有一定身分關係之人、或陳述不實而受偽證之處罰、或不陳
    述而受罰鍰處罰，甚而主觀上認為違反具結文將受偽證處罰
    之困境。又證人此項拒絕證言權，與被告之緘默權，同屬不
    自證己罪之特權，法官或檢察官有告知證人之義務；如法官
    或檢察官未踐行此項告知義務，而告以具結之義務及偽證之
    處罰並命朗讀結文後具結，將使證人陷於如前述之抉擇困境
    ，無異剝奪證人此項拒絕證言權，強迫其作出讓自己入罪之
    陳述，違反不自證己罪之原則，自係侵犯證人此項權利。證
    人在不自證己罪之拒絕證言權被剝奪之情況下，為保護自己
    免受刑事之追訴、處罰，而基於人類的本能為不實之陳述，
    即難以偽證罪論處（最高法院94年度台上字第51號判決意旨
    可資參照）。本件被告於臺灣新竹地方法院94年度訴字第
    178 號乙○○竊盜案件94年8 月10日審理具結前，審判長僅
    空泛詢問是否拒絕證言，有上開審判筆錄附卷可稽，被告亦
    陳稱：審判長好像並未告以因陳述恐致自己有受刑事追訴或
    處罰，得拒絕證言之類的話等語（本院卷第55頁），是被告
    之不自證己罪之拒絕證言權有被剝奪之情形，則其縱有不實
    之陳述，依上開最高法院判決意旨，亦難論以偽證罪責。
(二)證人乙○○於臺灣新竹地方法院上開案件94年8 月10日、同
    年10月19日審理時雖一度供稱：被告有與伊一起行竊該台車
    云云，惟於同次審理期日亦均曾供稱：被告沒有參與該次竊
    盜犯行，其所說的阿南不是被告等語，有上開審判筆錄附卷
    可憑，足見其供證反覆，不能逕認對被告不利之部分為可採
    。又其於臺灣板橋地方法院93年度易字第724 號甲○○竊盜
    案件94年6 月2 日審理時明確供證：被告未參與該次竊盜犯
    行，該台車是伊與另一個朋友去偷的等情，業據本院調取該
    案卷核閱無訛，並影印該次審判筆錄附卷可佐（本院卷第62
    、63頁）。於本院審理中亦供證：在新竹地方法院審理中所
    講對被告不利的部分都不實在，伊已在臺灣板橋地方法院審
    理中為被告作證澄清等語（本院卷第54頁）。又臺灣新竹地
    方法院及板橋地方法院審理結果，亦均認定被告並無與乙○
    ○共同參與該次竊盜犯行，有臺灣新竹地方法院94年度訴字
    第178 號、臺灣板橋地方法院93年度易字第724 號確定判決
    附卷足參。本院綜合上開證人乙○○歷次之供證及確定判決
    之認定意旨，因認其證稱：被告並未參與該次竊盜犯行之供
    證較為可採。是被告於臺灣新竹地方法院審理中供證：伊未
    參與該次竊盜犯行等語，核屬真實，並未有虛偽陳述之情形
    ，亦難以偽證罪相繩。
    綜上，公訴人所提出之證據，或證明方法，並無從說服本院
    形成被告有罪之心證，且復查無積極證據足資認定被告確有
    公訴人所起訴之偽證犯行，自應為被告無罪判決之諭知。
四、據上論斷，應依刑事訴訟法第301 條第1 項，判決如主文。
中　　華　　民　　國　　96　　年　　11　　月　　27　　日
                  刑事第三庭 審判長 法  官  吳永宋
                                    法  官  春生
                                    法  官  趙家光
以上正本證明與原本無異。
如不服本判決應於收受本判決送達後十日內向本院提出上訴書狀，
其未敘述上訴理由者，並得於提起上訴後十日內向本院補提理由
書狀（均須按他造當事人之人數附繕本）「切勿逕送上級法院」
中　　華　　民　　國　　96　　年　　11　　月　　27　　日
                                    書記官  陳勃諺
